---
title: "Análisis Predictivo - Examen 1"
author: "Sofia Weintraub"
date: "9/14/2022"
output:
  html_document: default
  pdf_document: default
---

## Introducción

Se realizará una presentación gráfica y analítica de los datos con el fin de proporcionar un mayor conocimiento de las variables y su repercusión en el negocio, a partir de la selección, tratamiento y desarrollo de un modelo predictivo relacionado a la base elegida **Heart Disease**. La misma base contiene la información de distintos pacientes, en donde se registra el análisis que se le realiza al mismo, con el fin de poder concluir si el mismo tiene o no una enfermedad cardíaca.

### Objetivo

El objetivo de este trabajo será, entonces, poder entrenar al modelo para que pueda anticiparse a las posibles enfermedades cardíacas en los pacientes. De esta manera, se puede prevenir dichas enfermedades y le permitirá al especialista abarcarla de antemano.

#### Fuente

La base de datos fue obtenida de [Kaggle](https://www.kaggle.com/datasets/fedesoriano/heart-failure-prediction?select=heart.csv)]

------------------------------------------------------------------------

```{r}
rm(list=ls())
gc()
```

```{r}
#Se cargan las librerias necesarias
library(dplyr)
library(ggplot2)
library(plotly)
library(caret)
library(rpart)
library(rpart.plot)
library(frequency)
library(knitr)
```

```{r}
#Se lee la base de datos
hf = read.csv("heart.csv", sep = ",")
View(hf)
```

------------------------------------------------------------------------

### Descripción de la Base de Datos

La base cuenta con 918 registros y 12 variables, de las cuales 6 son integer, 5 son de tipo caracter y una es numérica

#### Descripción de cada variable

-   Age: Edad del paciente
-   Sex: Sexo del paciente, siendo M masculino y F para femenino
-   ChestPainType: Pueden ser 4 las respuestas
    -   TA = typical angina
    -   ATA = atypcial angina
    -   NAP = non-anginal pain
    -   ASY = asymptomatic
-   RestingBP: Presión arterial en reposo. Entre 120 y 155 es lo normal para menores de 70 años
-   Cholesterol: nivel de colesterol en la sangre. Un nivel entre 125 y 200 es saludable
-   FastingBS: nivel de glucosa en sangre.
    -   1 significa que este nivel es mayor a 120 mg/dl
    -   0 significa que es menor.
-   RestingECG: resultados del electrocardiograma. El resultado puede ser:
    -   N = normal
    -   ST = hay una anomalía
    -   LVH = hipertropía ventricular izquierda
-   MaxHR: valor maximo que alcanza el ritmo cardiaco del paciente
-   ExerciseAngina: si existe dolor de pecho a la hora de hacer ejercicio\
-   Oldpeak: depresión del ritmo cardíaco inducido por el ejercicio, en relación al reposo
-   ST_Slope: ritmo cardíaco al hacer ejercicio. Puede ser:
    -   up
    -   flat
    -   down
-   HeartDisease: si el paciente presenta una enfermedad cardíaca (1) o no la presenta (0). Esta es la variable target.

------------------------------------------------------------------------

### Análisis Exploratorio

#### Modificación de los datos

```{r}
hf$ExerciseAngina[hf$ExerciseAngina == "N"] <- "No"
hf$ExerciseAngina[hf$ExerciseAngina == "Y"] <- "Yes"
```

Agrego una columna para que haya una variable de clasificacion sobre si el paciente está enfermo o no

```{r}
hf = hf %>% mutate(Enfermo = HeartDisease)
hf = hf %>% mutate(Enfermo = case_when(Enfermo == 1 ~ "Yes", Enfermo == 0 ~ "No"))
View(hf)
summary(hf)
```

Agrego una variable que se llama Grupo, que me arroja a que grupo etario corresponde cada paciente

```{r}
Grupo = case_when(hf$Age >= 28 & hf$Age <= 39 ~ "Grupo 1", 
                         hf$Age >= 40 & hf$Age <= 49    ~ "Grupo 2" , 
                         hf$Age >= 50 & hf$Age <= 59   ~ "Grupo 3",
                         hf$Age >= 60   ~ "Grupo 4")

hf = hf %>% mutate(hf, Grupo)
```

##### Missings

```{r}
sapply(hf, function(x) sum(is.na(x)))
```

##### Outliers: de las variables numéricas

```{r}
boxplot(hf$Age, main = "Edad") 
boxplot(hf$RestingBP, main = "Blood Pressure") 
boxplot(hf$Cholesterol, main = "Cholesterol") 
boxplot(hf$FastingBS, main = "Blood Sugar") 
boxplot(hf$MaxHR, main = "Maximum Heart Rate") 
boxplot(hf$Oldpeak, main = "Oldpeak") 
```

------------------------------------------------------------------------

### Distribuciones

Observo el historgrama de cada variable numérica
```{r}
ggplot(hf, aes(Age)) + 
  geom_histogram(aes(fill=..count..), bins=10, color="white") +
  geom_vline(aes(xintercept=mean(Age)), color="red") +
  labs(title = "Histograma de Edad",
       x = "Edades",
       y = "Frecuencia") +
  scale_fill_continuous(name="Frecuencia") +
  theme_classic()

ggplot(hf, aes(RestingBP)) + 
  geom_histogram(aes(fill=..count..), bins=10, color="white") +
  geom_vline(aes(xintercept=mean(RestingBP)), color="red") +
  labs(title = "Histograma de BP",
       x = "Presión Sanguínea",
       y = "Frecuencia") +
  scale_fill_continuous(name="Frecuencia") +
  theme_classic()

ggplot(hf, aes(Cholesterol)) + 
  geom_histogram(aes(fill=..count..), bins=10, color="white") +
  geom_vline(aes(xintercept=mean(Cholesterol)), color="red") +
  labs(title = "Histograma del Colesterol",
       x = "Colesterol",
       y = "Frecuencia") +
  scale_fill_continuous(name="Frecuencia") +
  theme_classic()

ggplot(hf, aes(MaxHR)) + 
  geom_histogram(aes(fill=..count..), bins=10, color="white") +
  geom_vline(aes(xintercept=mean(MaxHR)), color="red") +
  labs(title = "Histograma del HR",
       x = "HR",
       y = "Frecuencia") +
  scale_fill_continuous(name="Frecuencia") +
  theme_classic()

ggplot(hf, aes(Oldpeak)) + 
  geom_histogram(aes(fill=..count..), bins=10, color="white") +
  geom_vline(aes(xintercept=mean(Oldpeak)), color="red") +
  labs(title = "Histograma del OP",
       x = "OP",
       y = "Frecuencia") +
  scale_fill_continuous(name="Frecuencia") +
  theme_classic()
```



Observo la distribución de los datos, separando enfermos de no enfermos
```{r}

ggplot(hf) +
  aes(x = Enfermo, y = Age, color = Enfermo,xlab = "", ylab = "Age") +
  geom_jitter() +
  theme(legend.position = "none")

ggplot(hf) +
  aes(x = Enfermo, y = RestingBP, color = Enfermo,xlab = "", ylab = "BP") +
  geom_jitter() +
  theme(legend.position = "none")

ggplot(hf) +
  aes(x = Enfermo, y = Cholesterol, color = Enfermo,xlab = "", ylab = "Chol") + geom_jitter() +
  theme(legend.position = "none")

ggplot(hf) +
  aes(x = Enfermo, y = FastingBS, color = Enfermo,xlab = "", ylab = "BS") +
  geom_jitter() +
  theme(legend.position = "none")


ggplot(hf) +
  aes(x = Enfermo, y = MaxHR, color = Enfermo,xlab = "", ylab = "HR") +
  geom_jitter() +
  theme(legend.position = "none")

ggplot(hf) +
  aes(x = Enfermo, y = Oldpeak, color = Enfermo,xlab = "", ylab = "Oldpeak") +
  geom_jitter() +
  theme(legend.position = "none")

```


Al observar las distribuciones anteriores, se hace una observación de las variables que tienen un comportamiento más diferente, distiguiendo enfermos de no enfermos. Se tienen en cuenta los cuantiles

```{r}
ggplot(hf, aes(x=Age, y=Enfermo , fill=Enfermo)) +
  ggridges::stat_density_ridges(
    quantile_lines=T, quantiles=c(.25,.5,.75), alpha=0.7) +
  NULL

ggplot(hf, aes(x=Cholesterol, y=Enfermo , fill=Enfermo)) +
  ggridges::stat_density_ridges(
    quantile_lines=T, quantiles=c(.25,.5,.75), alpha=0.7) +
  NULL

ggplot(hf, aes(x=MaxHR, y=Enfermo , fill=Enfermo)) +
  ggridges::stat_density_ridges(
    quantile_lines=T, quantiles=c(.25,.5,.75), alpha=0.7) +
  NULL

ggplot(hf, aes(x=Oldpeak, y=Enfermo , fill=Enfermo)) +
  ggridges::stat_density_ridges(
    quantile_lines=T, quantiles=c(.25,.5,.75), alpha=0.7) +
  NULL
```


Comparación de las distribuciones en cada categoría: enfermo o no enfermo

```{r}
#Edad
gg =  ggplot(data = hf ) +  
  geom_histogram(aes(x= Age, fill=Enfermo),bins = 29, alpha = 0.7) 
ggplotly(gg)%>% 
  layout(plot_bgcolor='#e5ecf6',   
         xaxis = list(   
           title='Age', 
           zerolinecolor = '#ffff',   
           zerolinewidth = 2,   
           gridcolor = 'ffff'),   
         yaxis = list(   
           title='Cantidad', 
           zerolinecolor = '#ffff',   
           zerolinewidth = 2,   
           gridcolor = 'ffff'))

#Blood Pressure
gg =  ggplot(data = hf ) +  
  geom_histogram(aes(x= RestingBP, fill=Enfermo),bins = 29, alpha = 0.7) 
ggplotly(gg)%>% 
  layout(plot_bgcolor='#e5ecf6',   
         xaxis = list(   
           title='Blood Pressure', 
           zerolinecolor = '#ffff',   
           zerolinewidth = 2,   
           gridcolor = 'ffff'),   
         yaxis = list(   
           title='Cantidad', 
           zerolinecolor = '#ffff',   
           zerolinewidth = 2,   
           gridcolor = 'ffff'))

#Cholesterol
gg =  ggplot(data = hf ) +  
  geom_histogram(aes(x= Cholesterol, fill=Enfermo),bins = 29, alpha = 0.7) 
ggplotly(gg)%>% 
  layout(plot_bgcolor='#e5ecf6',   
         xaxis = list(   
           title='Cholesterol', 
           zerolinecolor = '#ffff',   
           zerolinewidth = 2,   
           gridcolor = 'ffff'),   
         yaxis = list(   
           title='Cantidad', 
           zerolinecolor = '#ffff',   
           zerolinewidth = 2,   
           gridcolor = 'ffff'))

#Blood Sugar
gg =  ggplot(data = hf ) +  
  geom_histogram(aes(x= FastingBS, fill=Enfermo),bins = 29, alpha = 0.7) 
ggplotly(gg)%>% 
  layout(plot_bgcolor='#e5ecf6',   
         xaxis = list(   
           title='Blood Sugar', 
           zerolinecolor = '#ffff',   
           zerolinewidth = 2,   
           gridcolor = 'ffff'),   
         yaxis = list(   
           title='Cantidad', 
           zerolinecolor = '#ffff',   
           zerolinewidth = 2,   
           gridcolor = 'ffff'))

#Heart Rate
gg =  ggplot(data = hf ) +  
  geom_histogram(aes(x= MaxHR, fill=Enfermo),bins = 29, alpha = 0.7) 
ggplotly(gg)%>% 
  layout(plot_bgcolor='#e5ecf6',   
         xaxis = list(   
           title='HeartRate', 
           zerolinecolor = '#ffff',   
           zerolinewidth = 2,   
           gridcolor = 'ffff'),   
         yaxis = list(   
           title='Cantidad', 
           zerolinecolor = '#ffff',   
           zerolinewidth = 2,   
           gridcolor = 'ffff'))

#Oldpeak
gg =  ggplot(data = hf ) +  
geom_histogram(aes(x= Oldpeak, fill=Enfermo),bins = 29, alpha = 0.7) 
ggplotly(gg)%>% 
  layout(plot_bgcolor='#e5ecf6',   
         xaxis = list(   
           title='Oldpeak', 
           zerolinecolor = '#ffff',   
           zerolinewidth = 2,   
           gridcolor = 'ffff'),   
         yaxis = list(   
           title='Cantidad', 
           zerolinecolor = '#ffff',   
           zerolinewidth = 2,   
           gridcolor = 'ffff'))
```

------------------------------------------------------------------------

### Tendencias

Ver cómo se comportan ciertas variables frente a si el paciente está enfermo o no, para poder empezar a sacar conclusiones y observar tendencias.

```{r}
Edad = hf %>% group_by(Grupo,Enfermo) %>% summarise(n = n())

Edad %>% ggplot(aes(x = Grupo, y=n, fill = Enfermo)) +
  geom_col(position = "dodge") +
  geom_text(
    aes(label =n),
    colour = "black", size = 3,
    vjust = 1.5, position = position_dodge(.9)
  )+ 
  scale_fill_manual(values=c("#FFC1C1", "#CD9B9B"))+
  labs(y="Cantidad")
```
Se observa que el grupo 1, es decir, los pacientes que tienen entre 28 y 39 años incluidos, no tienen gran riesgo de presentar una enfermedad cardíaca, como sí lo tienen mayormente los del grupo 3. El grupo 3 lo conforman pacientes entre 50 y 59 años.


```{r}
Sexo = hf %>% group_by(Sex,Enfermo) %>% summarise(n = n())

Sexo %>% ggplot(aes(x = Sex, y=n, fill = Enfermo)) +
  geom_col(position = "dodge") +
  geom_text(
    aes(label =n),
    colour = "black", size = 3,
    vjust = 1.5, position = position_dodge(.9)
  )+ 
  scale_fill_manual(values=c("#FFC1C1", "#CD9B9B"))+
  labs(y="Cantidad")
```
Es notorio que las mujeres se encuentran en menos riesgo de tener, o contrar, enfermedad cardíaca, al contrastar con los hombres.


```{r}
CPT = hf %>% group_by(ChestPainType,Enfermo) %>% summarise(n = n())

CPT %>% ggplot(aes(x = ChestPainType, y=n, fill = Enfermo)) +
  geom_col(position = "dodge") +
  geom_text(
    aes(label =n),
    colour = "black", size = 3,
    vjust = 1.5, position = position_dodge(.9)
  )+ 
  scale_fill_manual(values=c("#FFC1C1", "#CD9B9B"))+
  labs(y="Cantidad")
```
En este gráfico se puede ver que, de los pacientes enfermos el 77% son asintomáticos.


```{r}
ECG = hf %>% group_by(RestingECG,Enfermo) %>% summarise(n = n())

ECG %>% ggplot(aes(x = RestingECG, y=n, fill = Enfermo)) +
  geom_col(position = "dodge") +
  geom_text(
    aes(label =n),
    colour = "black", size = 3,
    vjust = 1.5, position = position_dodge(.9)
  )+ 
  scale_fill_manual(values=c("#FFC1C1", "#CD9B9B"))+
  labs(y="Cantidad")
```
Acá es muy interesante poder ver que, más allá de estar enfermo o no, al realizar un electrocardiograma los resultados mayormente dan normales. Podría suponerse que, si un paciente está enfermo o no, sería dificil detectarlo con un ECG. Entonces, se necesita otro método diagnóstico dado que este no es sensible (la sensibilidad es la capacidad de detectar pacientes enfermos)


```{r}
EA = hf %>% group_by(ExerciseAngina,Enfermo) %>% summarise(n = n())

EA %>% ggplot(aes(x = ExerciseAngina, y=n, fill = Enfermo)) +
  geom_col(position = "dodge") +
  geom_text(
    aes(label =n),
    colour = "black", size = 3,
    vjust = 1.5, position = position_dodge(.9)
  )+ 
  scale_fill_manual(values=c("#FFC1C1", "#CD9B9B"))+
  labs(y="Cantidad")
```
Esto tiene sentido dado que, de los que no están enfermos la mayoría no tiene dolor en el pecho luego de realizar actividad mientras que de los que sí estan enfermos, la mayoría presenta dolor. 


```{r}
STS = hf %>% group_by(ST_Slope,Enfermo) %>% summarise(n = n())

STS %>% ggplot(aes(x = ST_Slope, y=n, fill = Enfermo)) +
  geom_col(position = "dodge") +
  geom_text(
    aes(label =n),
    colour = "black", size = 3,
    vjust = 1.5, position = position_dodge(.9)
  )+ 
  scale_fill_manual(values=c("#FFC1C1", "#CD9B9B"))+
  labs(y="Cantidad")
```


------------------------------------------------------------------------

### Análisis de Correlación

```{r}
#Librerias
library(tidyverse)
library(hexbin)
library(energy)
library(dHSIC)
library(sjstats)
library(rstatix)
library(ggpubr)
library(rstatix)
library(corrplot)
```

```{r}
#Saco las variables que no son numéricas o integer
hf1 = hf
hf1$Sex = NULL
hf1$ChestPainType = NULL
hf1$RestingECG = NULL
hf1$ExerciseAngina = NULL
hf1$ST_Slope = NULL
hf1$Enfermo = NULL
hf1$Grupo = NULL
hf1$HeartDisease = NULL
hf1$FastingBS = NULL
```

#### Matriz de Correlación

```{r}
correlacion = cor(hf1)
corrplot(correlacion, method="number")
```

Se puede observar que las correlaciones entre las variables son muy débiles, por lo que ninguna tiene una fuerte correlación entre sí, ya sea positiva o negativa

#### Gráfico de Dispersión

```{r}
#Saco las categoricas y tambien Blood Sugar porque solo indica 0 y 1
pairs(hf1, pch = 10,  cex = 0.5,
      col = "coral",
            lower.panel=NULL)
```

Como se comentó anteriormente, se vuelve a observar la falta de una correlación positiva o negativa entre variables.

------------------------------------------------------------------------

### Particionamiento de la Base

```{r}
hf2 = hf
hf2$Enfermo = NULL

set.seed(512);part = createDataPartition(y = hf2$HeartDisease, p=0.8, list=F)
entreno = hf2[part,] 
testeo = hf2[-part,]
```

##### Cantidad de registros en cada conjunto:

```{r}
dim(entreno)
dim(testeo)
```

##### Cantidad de registros de cada categoría en los conjuntos:

```{r}
table(entreno$HeartDisease)
table(testeo$HeartDisease)
```

##### Arbol de Decisión

```{r}
arbol = rpart(HeartDisease~.,entreno,method="class")
rpart.plot(arbol , extra = 1 , type = 5 , cex = 0.35, box.palette = 0)
```

##### Matriz de Confusión

```{r}
pred = predict(arbol , testeo , type = "class")
confusionMatrix(pred,as.factor(testeo$HeartDisease))
```

------------------------------------------------------------------------

### Conclusiones

Luego del análisis se puede concluir que este dataset tiene un gran potencial para su continuo uso, teniendo en cuenta la facilidad que tiene dicha base para ir actualizándose así como también para incorporar nuevas variables que resulten relevantes para el caso de estudio.

Además, es una base que puede tener diversas aplicaciones, ya sea en clínicas, estudios, casos específicos. A futuro, se podrían agregar nuevas variables que sean circunstanciales para poder predecir, dado un paciente enfermo, el nivel de riesgo que el mismo tiene.

En cuanto a lo observado, se podría decir que no hay una fuerte correlación entre las variables. Así como también se pudo ver que los hombres son más propensos a tener una enfermedad cardíaca, mientras que aquellas personas entre 50 y 59 años son los pacientes más expuestos.

Un gran porcentaje de pacientes que tienen enfermedad cardíaca son asintomáticos, por lo que sería dificil detectar dicha enfermedad en etapas tempranas. 
